【裁判字號】    88,訴,562
【裁判日期】    891005
【裁判案由】    偽造文書等
【裁判全文】
臺灣臺北地方法院刑事判決                          八十八年度訴字第五六二號
    公  訴  人  臺灣臺北地方法院檢察署檢察官
    被      告  丙○○
                乙○○
    共      同
    選任辯護人  黃旭田律師
                陳怡芳律師
右列被告因偽造文書等案件，經檢察官提起公訴（八十七年度偵緝字第五五九、五六
七號），本院判決如左：
    主  文
丙○○、乙○○均無罪。
    理  由
一、公訴意旨略以：被告丙○○、乙○○於八十五年十一月間，拾獲甲○○所拾獲之
    身分證一枚，乃共同侵占入己，再偽刻「幸福人壽保險股份有限公司」（下稱幸
    福人壽公司）及該公司負責人高銘輝之印章，再共同偽造甲○○之服務證明書，
    並蓋印偽造「幸福人壽公司」之印文，又偽造「幸福人壽公司」及「高銘輝」名
    義所製扣繳憑單、甲○○之業務人員薪資表，另將葉陸裔所有帳號000000
    000000號華南商業銀行活期儲存款存摺變造為「林光宗」名義，持向各大
    銀行申領信用卡，而花旗銀行、美國運通銀行之職員陷於錯誤，發給信用卡，丙○○、乙○○得手後，再持該信用卡前往商店刷卡購物，共詐得價值新臺幣十餘
    萬元之財物及利益，因認被告二人共同涉犯刑法第二百十六條、第二百十條行使
    偽造、變造私文書罪嫌，及同法第三百三十九條第一、二項詐欺取財、得利罪嫌
    等語（餘詳見附件起訴書）。
二、本件公訴人認被告二人涉犯前開偽造文書、詐欺罪嫌，無非以：（一）右揭犯罪
    事實業據告訴人甲○○，及證人徐志明、林彥慧分別供證屬實；（二）此外，復
    有冒用甲○○名義之信用卡申請書、服務證明書、扣繳憑單、業務人員薪資表、
    華南商業銀行活期儲存款存摺、甲○○所遺失身分證、簽帳單等影本可稽等語，
    為其論據。訊據被告二人均堅詞否認有何公訴人所訴之犯行，伊二人未偽造前開
    文書，亦未刷卡詐財等語。
三、經查：（一）本院傳訊告訴人甲○○到庭證稱僅有與被告二人以電話聯絡等語（
    見本院八十八年五月六日訊問筆錄），但核諸常情，告訴人僅以電話來詢，被告
    二人應無立即自曝身分，並向告訴人坦承犯行之理，且告訴人甲○○以前未曾見
    過被告二人，僅憑電話聯絡，即於本院審理中訴稱確係乙○○聲音等語，似難信
    為真實；（二）又幸福人壽公司職員即證人徐志明於警訊中係證稱甲○○身分證
    可能遭被告二人拾獲等語，及被告二人被調查後即開始曠職等語（見八十七年度
    偵字第九七六二號偵查卷宗第十七頁背面第十一行、第十八頁第十二、十三行警
    訊筆錄），幸福人壽公司職員即證人林彥慧亦於檢察官偵查中證稱被告二人偽造
    甲○○之印章、資料，偽領信用卡而刷卡詐財等語，可能是被告二人所為等語（
    見同前偵查卷宗第四一頁第九行至同卷宗第四二頁第二行、同頁背面第三行），
    均無非因告訴人甲○○前來幸福人壽公司查詢後，所作推測之詞，並無依據；（
    三）被告乙○○於檢察官偵查中經命書寫「甲○○」、「彰化市○○路一八一巷
    六七弄三號」、「臺北市○○○路○段二００巷六號三Ｆ」筆跡（見八十七年度
    偵緝字第五六七號偵查卷宗第十五頁），復與花旗銀行、美國運通銀行之信用卡
    申請表上，及簽帳單上之字跡迥不相同，均難認被告二人各有何偽造私文書、表
    格之犯行，本院另向臺灣美國運通股份有限公司、大安商業銀行、大眾商業銀行
    、寶島商業銀行、美國銀行松山分行，各函調「甲○○」名義之申請信用卡表格
    ，上載字跡亦均與前開筆跡顯不相侔，僅以前揭「甲○○」名義之信用卡申請書
    、服務證明書、扣繳憑單、業務人員薪資表、華南商業銀行活期儲存款存摺、甲○○所遺失身分證、簽帳單等證物，即遽認係被告二人所為，似嫌速斷；（四）
    被告二人雖另辯稱係因公司內鬥，乃遭惡意解僱云云，固難以查證，惟案發當時
    ，如有被告同事冒以丙○○、乙○○二人之名接聽告訴人電話，並坦承犯行，以
    坐實被告二人罪名，恰足卸脫自己嫌疑，且綜合前述，告訴人僅以電話來詢，被
    告二人應無立即自曝身分，並向告訴人坦承犯行之理，更堪認定告訴人所訴情節
    ，確有不合常理之處，本件被告於當時離職，並經檢察官通緝到案等節，雖屬事
    實，尚不足以反證被告二人確有如公訴意旨所訴之犯行，亦不宜遽為對被告不利
    之認定。本件除告訴人之指述外，尚無其他證據足認是否與事實相符，本院復查
    無積極之證據，足認被告確有何公訴意旨所訴之犯行，本件不能證明被告犯罪，
    依法應諭知無罪之判決，以免冤抑。
據上論斷，應依刑事訴訟法第三百零一條第一項，判決如主文。
本案經檢察官汪南均到庭執行職務
中      華      民      國    八十九    年      十      月      五      日
          臺灣臺北地方法院刑事第六庭
                                          法  官  黃程暉
右正本證明與原本無異。
如不服本判決，應於判決送達後十日內，向本院提出上訴狀。
                                          書記官  張華瓊
中      華      民      國    八十九    年      十      月      九      日


司法院資訊處製作；財團法人民間司法改革基金會備份。
